臺灣高等法院臺南分院刑事判決
109年度上易字第644號
上  訴  人  
即  被  告  張美惠




上列上訴人因毀損案件，不服臺灣臺南地方法院109年度易字第8
46號中華民國109年9月24日第一審判決（起訴案號：臺灣臺南地
方檢察署109年度偵字第11392號），提起上訴，本院判決如下：
    主  文
上訴駁回。
    事  實
一、張美惠與許瑋倢為鄰居關係，張美惠不滿許瑋倢因細故即請
    警察前往其住處查訪，而於民國109年5月17日晚上7時許，
    先持長木棍1支站立於其位於臺南市○區○○街000巷0號住處斜
    前方之電線桿後，嗣趁許瑋倢駕駛車牌號碼0000-00號自用
    小客車(下稱系爭車輛)欲駛出○○街000巷口而經過其上開住
    處前方之際，即基於毀損之犯意，持上開木棍戳打系爭車輛
    右側，致該車輛受有右前、後門及右前葉子板擦損、右後門
    鈑金凹痕致該部位外觀損壞而不堪使用，足生損害於該車輛
    所有人許瑋倢。
二、案經許瑋倢訴由臺南市政府警察局第五分局移請送臺灣臺南
    地方檢察署檢察官偵查起訴。
    理  由
壹、程序方面（證據能力）：
    按被告以外之人於審判外之陳述，雖不符刑事訴訟法第159
    條之1至第159條之4之規定，而經當事人於審判程序同意作
    為證據，法院審酌該言詞陳述或書面陳述作成時之情況，認
    為適當者，亦得為證據；當事人、代理人或辯護人於法院調
    查證據時，知有刑事訴訟法第159條第1項不得為證據之情形
    ，而未於言詞辯論終結前聲明異議者，視為有前項之同意，
    刑事訴訟法第159條之5第1項、第2項分別定有明文。經查，
    本判決下列所引用被告以外之人於審判外之陳述（包括書證
    ），檢察官及被告張美惠於本院審理中均表示不爭執其證據
    能力，同意作為證據等語（見本院卷第60、74頁），亦未於
    言詞辯論終結前聲明異議，本院審酌上開證據資料製作時之
    情況，尚無違法不當及證明力明顯過低之瑕疵，亦認為以之
    作為證據應屬適當，揆諸前開規定，認前揭證據資料有證據
    能力。至本判決所引用之非供述證據，檢察官及被告於本案
    言詞辯論終結前，均未爭執其證據能力，且查無非法或不當
    取證之情事，復為證明本件犯罪事實所必要之重要關係事項
    ，認均有證據能力，合先敘明。
貳、實體方面：
一、訊據被告固坦承其曾於109年5月17日晚上7時許，在許瑋倢
    駕駛系爭車輛經過在其位於臺南市○區○○街000巷0號住處前
    時，其有持木棍1支站在上開住處前等情，惟矢口否認有何
    毀損之犯行，辯稱：案發當晚伊為了阻擋告訴人離開，要詢
    問她為何之前請警察到伊家找伊是何事，伊當時才會持木棍
    ，但伊並未舉高所持木棍，亦未以木棍戳打系爭車輛右側，
    系爭車輛所受之損害並非伊造成的；又原審勘驗行車紀錄器
    時，有錄到1隻空空的手伸出來的部分，並不是伊的手，但
    行車紀錄器錄到的那個人確實係伊本人，足見有2個不同之
    行車紀錄器檔案，伊懷疑告訴人行車紀錄器檔案不知道如何
    來的云云。經查：
㈠、被告之住家位在臺南市○區○○街000巷0號，告訴人許瑋倢之住
    家位在同巷道內，二人為隔壁鄰居，被告不滿許瑋倢住處漏
    水修繕而請警方查訪被告住處，因而於109年5月17日晚上7
    時許持木棍1支站在其住處前方之事實，此為被告所是認（
    見原審卷第65-66、100頁；本院卷第64-65、109頁)，並有
    原審及本院對行車記錄器錄影畫面之勘驗筆錄及勘驗截圖（
    見原審卷第67-69、73-75、88-89、103-105頁；本院卷第75
    -77、79-89頁）在卷可稽，足堪認定，合先敘明。
㈡、又被告於上開時、地，趁許瑋倢駕駛系爭車輛經過其住處前
    方時，以所持木棍戳打系爭車輛右側，致該車輛受有右後門
    板金凹痕、右前、後門及右前葉子板擦損致該等部位外觀損
    壞而不堪使用，足生損害於該車輛所有人許瑋倢等情，則有
    下列證據可證：
１、證人許瑋倢於原審結證：案發當晚伊有看到被告拿著棍子，
    伊在被告敲下去當下，就有聽到行車紀錄器錄影檔案聽到「
    蹦、蹦」二聲，直覺就是被告蓄意敲車子，並不是路面有異
    物，當時因為伊害怕遭被告傷害，所以就繼續往前開到巷子
    轉角處才停車打電話報警，之後沒多久警察就來了；當日伊
    有先拍車子的照片，但因為已經很晚了，太暗拍不到車損照
    片，隔天早上伊就有去看車子，有凹痕、戳的痕跡，伊或警
    察有拍車損照片，之後警察才請伊去估車子受損情形等語(
    見原審卷第90-94頁)。
２、另系爭車輛於案發前後之行車紀錄器錄影檔案經檢察事務官
    、原審及本院分別勘驗，內容如下：
⑴、本院部分（見本院卷第75-77頁勘驗筆錄、第79-89頁勘驗截
    圖)：
①、附於警卷內之行車紀錄器錄影光碟：
❶、檔案時間00:00:00-00:00:12
　　畫面一開始可以看見告訴人車子停放的前方有一根電線桿，
    電線桿左側停放一台機車，沒看到任何人。
❷、檔案時間00:00:13-00:00:14
　　被告自右方民宅門口走出，其雙手放在背後腰部處，手上持
    有一根棍狀物。
❸、檔案時間00:00:15-00:01:05
　　被告往前走至電線桿處時停下，其身體部分被電線桿遮蔽，
    但仍可看見被告之胸部、腹部及臉部，其臉部不時四處張望
    ，而其背後手持之棍狀物並於00:00:21-00:00:25有上下揮
    動之情形。
❹、檔案時間00:01:06-00:01:16
　　告訴人的汽車車燈打開並照向前方電線桿處，被告此時仍站
    在電線桿後方。
❺、檔案時間00:01:17-00:01:23
　　聽見告訴人打排檔的聲音後，汽車隨即發出「嗶嗶嗶」的倒
    車聲音，之後再度聽見告訴人打排檔的聲音，被告此時仍站
    在電線桿後方。
❻、檔案時間00:01:24-00:01:26
　　告訴人剛左彎往前駛至巷道中間時，被告突然看向告訴人的
    汽車，高舉其反握棍狀物的右手過肩，隨後將其右手放低至
    與耳朵同高處，但其右手上仍握有該棍狀物。
❼、檔案時間00:01:27-00:01:28
　　告訴人車輛已左彎至巷道中間，被告右手持一根棍狀物往告
    訴人車輛靠近；並未見被告做出將棍狀物向前伸，阻攔告訴
    人汽車行進的動作。
❽、檔案時間00:01:29-00:01:32
　　告訴人車輛行駛在巷道上繼續往前，畫面中已看不到被告，
    之後於00:01:29聽到「蹦、蹦」聲音，於00:01:31再次聽到
    「蹦、蹦」聲音。
❾、檔案時間00:01:33-00:02:00
　　告訴人車輛繼續往前行駛，出巷口後左轉停在路邊。
❿、檔案時間00:02:01-00:03:38（僅記載告訴人陳述意旨）
　　告訴人車輛停在路邊，手機音樂響起，告訴人與他人通話，
    並告訴他人剛剛隔壁鄰居拿樹枝撞我的車子。
⓫、檔案時間00:03:39-00:05:00（僅記載告訴人陳述意旨）
　　告訴人打電話向派出所報案，告訴人向警員陳稱剛剛出門的
    時候，隔壁鄰居站在門口，在我出門時拿一支不知道什麼東
    西敲我車子，還有痕跡，警員告知告訴人提告毀損。
②、附於偵卷內之行車紀錄器錄影光碟：
　　勘驗結果為，此係用另一攝影設備錄製播放行車紀錄器內容
    的電腦螢幕，內容與上開勘驗結果檔案時間00:00:06-00:01
    :39相同。
⑵、上開勘驗結果，經核原審勘驗警卷內之行車紀錄器錄影光碟
    及檢察事務官勘驗告訴人所提出之行車紀錄器錄影光碟之結
    果（見偵卷第15-21頁之勘驗報告；原審卷第67-69、88-89
    頁之勘驗筆錄、第73-75、103-105頁之勘驗截圖)，可見被
    告於前揭時、地，持木棍所為之行止大致相同。準此，足認
    被告確實有在上開時、地趁許瑋倢上車，然尚未倒車移動系
    爭車輛時，即已持木棍站在上開電線桿後方等候，並於許瑋
    倢駕駛系爭車輛經過其住處時，舉起木棍，且系爭車輛經過
    被告後，隨即可聽見車內傳來「蹦、蹦」之聲音2次，許瑋
    倢更於駕駛系爭車輛駛出巷口左轉停在路邊後，隨即撥打電
    話向派出所報案，並向警員陳稱剛剛出門的時候，隔壁鄰居
    站在門口，在其出門時拿一支不知道什麼東西敲其車子等情
    。此等過程，與證人許瑋倢上開所述，並無二致，則證人許
    瑋倢所證述之內容，顯非臨訟虛捏之詞，應足採信。
３、另證人許瑋倢係於109年5月18日上午9時48分即至臺南市政府
    警察局第五分局開元派出所製作調查筆錄乙節，有其調查筆
    錄（見警卷第3-5頁)在卷可參，並有系爭車輛之車損照片4
    張(見警卷第6-7頁)存卷足憑，可見系爭車輛右前葉子板、
    右前車門中間偏下方處，均有明顯之刮擦痕跡；另國隆汽車
    企業社於同日出具之估價單(見警卷第10頁)，則記載系爭車
    輛維修項目：右前葉子板、右前、後門烤漆、右後門凹鈑金
    等情，更徵證人許瑋倢所陳其或警方係翌日上午即拍攝系爭
    車輛受損照片，且其旋即就系爭車輛受損部分估價確認等情
    無訛。佐以當時被告手持棍棒約成45度角站在系爭車輛右方
    ，棍棒靠近系爭車輛處位置較低，與系爭車輛於行駛後上開
    受損位置亦位於右側、中間偏低之位置相合。而系爭車輛車
    頭行駛經過被告後旋即有「蹦、蹦」2次之聲音，一般而論
    行車之間該等聲音之出現，多是外力碰觸車輛本身所致，而
    當時系爭車輛周遭狀況僅有被告持木棍靠近之動作，是證人
    許瑋倢所陳該「蹦、蹦」之聲音是被告戳打所生，核與常情
    無違，應值採信。又既然被告所持木棍已經接觸系爭車輛而
    產生上開異音，而上開「蹦、蹦」2次之聲音間隔僅2秒，系
    爭車輛又係往前行駛，堪認該木棍確已接觸系爭車輛右側車
    身前、後，共4處位置，方會有先後4次「蹦」之聲音，而一
    般棍棒材質尚屬堅硬，則接觸該車輛，衡之常情，對於車輛
    外觀之漆面、鈑金視接觸力道大小，將可能導致烤漆受損或
    鈑金凹痕，而上開前後4次「蹦」之聲音，對照系爭車輛受
    有右前、後門及右前葉子板擦損、右後門鈑金凹痕等4處之
    損壞，及損壞狀況或為表面淺性損壞之烤漆擦損，或為力道
    較大之鈑金凹痕，亦相符合。是以，綜合上開被告之客觀行
    為舉止、系爭車輛受損位置及輕重程度，均可佐證證人許瑋
    倢證述系爭車輛上開烤漆、鈑金係於上開時、地遭被告持棍
    棒損壞致不堪使用等情，確有所憑，被告上開毀損犯行，堪
    予認定。
㈢、被告雖以前揭及後述情詞置辯，然查：
１、被告自行車記錄器畫面右方其住處門口走出（檔案時間00:00
    :13），至許瑋倢倒車移動系爭車輛（檔案時間00:01:17）
    ，期間有1分4秒，此觀之前引之本院勘驗筆錄即明，被告亦
    自承當時許瑋倢在車內有約5分鐘之久(見原審卷第99頁)，
    則倘若被告確實需找許瑋倢理論，則依照常情，自應在系爭
    車輛靜止時示意要許瑋倢談話，豈有在系爭車輛靜止時均站
    在電線桿之後無任何欲與許瑋倢對話之動作，反係在系爭車
    輛行進間始持棍棒要阻擋車輛停下談話之理？被告此番辯詞
    ，實不合情理。況被告又稱：系爭車輛未停止，其就將棍子
    直立後站在其門口觀察許瑋倢將系爭車輛停在巷口之舉止(
    見原審卷第99-100頁)，更與一般要找他人面對面談論事情
    ，均會把握可以接觸對方之機會之狀況，全然不合，足認被
    告所辯，不可採信。
２、另被告又辯稱：伊棍棒是拿90度，不可能造成系爭車輛凹痕
    ，上開「蹦、蹦」聲是引擎聲音云云。前者拿棍棒之角度，
    與本院及檢察事務官勘驗行車記錄器截圖(見偵卷第19頁照
    片；本院卷第83-85頁照片)所見被告持棍棒之情況之客觀事
    證不符；後者部分，依照前揭本院及原審第2次勘驗筆錄，
    就系爭車輛發動後、行進至巷口停在路邊等車輛引擎運轉期
    間，僅聽見經過被告時「蹦、蹦」之異音，倘若是引擎所發
    出聲音應會是在引擎運轉期間均有規律之聲音，是被告此部
    分辯詞，亦不足採。被告又於本院審理時辯稱：本件案發後
    翌日即109年5月18日上午9時30分許，警察有去找伊，並向
    伊說有4張照片及行車紀錄器很明顯，但告訴人製作警詢筆
    錄的時間係同日上午9時48分許，故警員為告訴人所製作之
    警詢筆錄不可信云云（見本院卷第108頁)，惟許瑋倢早於本
    件案發後於駕駛系爭車輛駛出巷口左轉停在路邊後，隨即撥
    打電話向派出所報案，已如前述，是警方據此，已能蒐證取
    得前述4張照片及行車紀錄器之錄影檔案等相關證據，且警
    方於製作警詢調查筆錄前，衡情均會先與相關當事人等談話
    ，以瞭解、確認相關案情俾利於調查筆錄之製作，是許瑋倢
    警詢調查筆錄雖載稱係於109年5月18日上午9時48分許開始
    製作，然尚難逕認警方係於109年5月18日上午9時48分許瑋
    倢開始製作警詢調查筆錄後，方知悉被告涉有本案毀損犯行
    ，並進而推認警方為許瑋倢所製作之調查筆錄不可信；況本
    案許瑋倢警詢之指訴是否可採，與警員何時為其製作警詢調
    查筆錄，並無直接、相當之關聯性，且本院並未據許瑋倢警
    詢之指訴而為被告有罪之論據，是被告此部分之辯詞，亦不
    足採。至卷附臺南市政府警察局第五分局開元派出所受理各
    類案件紀錄表（見警卷第11頁），報案時間欄雖載稱「109
    年5月18日11時27分」，然本案許瑋倢係於同日上午9時48分
    許即開始製作調查筆錄，且許瑋倢早於本件案發後於駕駛系
    爭車輛駛出巷口左轉停在路邊後，隨即撥打電話向派出所報
    案，是上開報案時間欄報案時間之記載，顯係誤載，附此敘
    明。
３、另被告雖辯稱於原審勘驗行車紀錄器時，有錄到1隻空空的手
    伸出來的部分，並不是伊的手，但行車紀錄器錄到的那個人
    確實係伊本人，足見有2個不同之行車紀錄器檔案，伊懷疑
    告訴人行車紀錄器檔案不知道如何來的云云(見本院卷第65
    頁)。惟經核原審勘驗上開行車紀錄器之結果，並未見有被
    告所辯有錄到1隻空空的手伸出來之情，此觀上開原審勘驗
    筆錄及勘驗截圖（見原審卷第67-69、73-75、88-89、103-1
    05頁)即明；又上開警卷內之行車紀錄器光碟，係許瑋倢將
    行車紀錄器之記憶卡交與臺南市政府警察局第五分局之派出
    所警員複製而成乙節，有本院公務電話查詢紀錄表（見本院
    卷第69頁)存卷足參，並據許瑋倢於本院審理時供明其有提
    供行車紀錄器檔案給警方(見本院卷第65頁)，且為被告嗣後
    所不爭執，至偵卷內之行車紀錄器光碟，則係用另一攝影設
    備錄製播放行車紀錄器內容的電腦螢幕，內容與警卷內之行
    車紀錄器光碟勘驗結果檔案時間00:00:06-00:01:39相同，
    已如前述；況經本院上開勘驗之結果，亦均未見有被告所辯
    有錄到1隻空空的手伸出來之情，而被告對此亦供陳：勘驗
    的結果，並沒有看到有伊之前所述有錄到1隻空空的手伸出
    來之情（見本院卷第76頁)。是被告此部分所辯，顯與事實
    不符，核無足採。
㈣、被告雖於原審稱要傳訊鄰居證明：「許瑋倢於原審審理中證
    稱其停在巷口遇見其女兒及報警等情，並無此事」；另於原
    審欲傳訊處理警員以證明「告訴人所陳請警察至被告住處敲
    門之時間點不對」等情，經核均屬案發後與本案構成要件事
    實無關之情況，與被告是否有為本案犯行，並無必然關聯性
    ，且被告實際上均未能特定證人姓名，均無傳訊之必要。另
    被告於原審質疑本件警察未為其製作警詢筆錄，即移送本案
    予檢察官云云（見原審卷第88頁)，亦與卷附被告親簽之109
    年6月3日警詢筆錄(見警卷第2頁)不合。再者，被告於本院
    審理時雖請求調查何以警員據報後，有於案發當晚來找被告
    ，然卻於案發當晚未對被告製作警詢調查筆錄等語(見本院
    卷第108頁)，惟被告何時經警製作警詢調查筆錄，亦屬案發
    後與本案構成要件事實無關之情況，與被告是否有為本案犯
    行，並無關聯性，且本案事證已明，自無為此部分調查之必
    要。
㈤、綜上所述，被告否認犯行所為之辯解，均無可採。本件事證
    明確，被告犯行洵堪認定，應予依法論科。
二、論罪：
　　核被告所為，係犯刑法第354條之毀損罪。
參、上訴駁回之理由：
　　原判決以被告犯行明確，適用刑事訴訟法第299條第1項前段
    ，刑法第354條、第42條第3項，刑法施行法第1條之1等規定
    ，論以被告犯刑法第354條之毀損罪。復審酌被告與告訴人
    為鄰居關係，遇有糾紛不思理性處理，竟恣意持木棍使系爭
    車輛外觀損壞，侵害告訴人之財產權，足見其法治觀念薄弱
    ，又犯後否認犯行，迄未賠償告訴人所受損害，態度不佳，
    復考量被告犯罪之動機、目的、手段、所生損害，暨其於原
    審審理時自述智識程度高中畢業、需照料中風母親、家庭經
    濟狀況小康（見原審卷第101頁）等一切情狀，量處被告罰
    金新臺幣1萬元，並諭知易服勞役之折算標準。經核認事用
    法俱無不合，量刑亦屬妥適。被告上訴意旨，仍執陳詞否認
    其有毀損之犯行，為無理由，本院已指駁詳如前述，自應駁
    回其上訴。
據上論斷，應依刑事訴訟法第368條，判決如主文。
本案經檢察官蔡佩容提起公訴，檢察官曾昭愷到庭執行職務。
中　　華　　民　　國　　110 　年　　1  　月　　14 　　日
                  刑事第四庭    審判長法　官   郭玫利
　　　　　　　　　　　　　　　　　　　法  官   曾子珍
                                      法　官   陳金虎 
以上正本證明與原本無異。
不得上訴。
　　　　　　　　　　　　　　　　　　　書記官   黃鋕偉
中　　華　　民　　國　　110 　年　　1 　　月　　14　　日
附錄所犯法條：
刑法第354條
毀棄、損壞前二條以外之他人之物或致令不堪用，足以生損害於
公眾或他人者，處2年以下有期徒刑、拘役或1萬5千元以下罰金
。